臺灣彰化地方法院民事判決　94年度訴字第403號
原　　　告　丁○○
　　　　　　　　　　　　號
訴訟代理人　丙○○
被　　　告　彰化縣溪湖鎮農會
法定代理人　戊○○
訴訟代理人　己○○
　　　　　　甲○○
上列當事人間第三人異議之訴事件，本院於民國94年8月12日言
詞辯論終結，判決如下：
    主      文
本院93年度執字第22468號執行事件，就坐落彰化縣溪湖鎮○○
○段530地號土地上種植之茂谷柑果樹所為之強制執行程序應予
撤銷。
訴訟費用由被告負擔。
    事實及理由
一、原告主張：坐落彰化縣溪湖鎮○○○段530地號土地（下稱
    系爭土地）為原告及訴外人陳玉麟、楊西方、陳松等人共
    有，因被告對訴外人陳玉麟聲請強制執行，經本院93年度執
    字第22468號強制執行事件對陳玉麟之系爭土地應有部分及
    系爭土地上之茂谷柑果樹720欉（下稱系爭果樹）查封拍賣
    ，惟系爭土地各共有人均有使用範圍，訴外人陳玉麟於民國
    87年間並同意由原告使用其管理範圍之土地，原告於87年間
    開始整地，並向訴外人錦慧種苗園有限公司購買茂谷柑果樹
    樹栽632欉種植，總數並非如強制執行程序所述之720欉，該
    公司並出資製作小型看板豎立於現場，其上書寫原告姓名及
    原告之子丙○○之電話以便聯絡，原告於91年間又花費新台
    幣（下同）39萬餘元僱請訴外人乙○○以鍍鋅鋼管搭建網室
    棚架，系爭果樹為原告所種植，不得因系爭果樹種植於拍賣
    之土地上，即認定係訴外人陳玉麟所有，爰依強制執行法第
    15條規定提起第三人異議之訴，請求撤銷上開執行事件就系
    爭果樹所為查封之強制執行程序等語。並聲明：如主文所示
    。
二、被告則以：被告於88年間貸款給債務人陳玉麟時，曾派人至
    系爭土地勘查，確實有分開使用情形，當時是種水稻，90年
    才改種系爭果樹，債務人曾說系爭土地是由他兄弟管理。系
    爭土地之使用情形未經過實地測量，被告是依據債務人之指
    界認定使用範圍，查封果樹之數量是鑑價公司查估之概括數
    字。否認系爭果樹為原告所種植，原告已甚為年老，應無法
    從事農作，且現場看板所標示負責人係訴外人丙○○，故系
    爭果樹應為訴外人丙○○種植等語置辯。並聲明：原告之訴
    駁回。
三、兩造不爭執之事實：
　　系爭土地為原告及訴外人陳玉麟、楊西方、陳松等人共有
    ，經被告對訴外人陳玉麟聲請強制執行，本院93年度執字第
    22468 號強制執行事件就陳玉麟對系爭土地應有部分所有權
    及系爭果樹實施查封拍賣，執行程序尚未終結。
四、得心證之理由：
　(一)查原告主張其為系爭土地共有人之一之事實，業據其提出土
    地登記謄本1件為證，且為被告所不爭執，應堪認為真實。
    惟原告主張系爭土地上之果樹為其所種植之事實，則為被告
    所否認，辯稱系爭果樹應為丙○○所種植云云。經查，系爭
    果樹係原告約於89年、90年間向訴外人錦慧種苗園有限公司
    購買，每棵約新台幣（下同）50或60元，由該公司教導原告
    種植技術，該公司為推廣茂谷柑種植，並在系爭土地上豎立
    看板，以原告之子丙○○為聯絡人等事實，業據證人即錦慧
    種苗園有限公司法定代理人庚○○結證屬實（見本院94年8
    月12日言詞辯論筆錄）。又原告於91年間對曾僱請訴外人乙
    ○○搭蓋系爭果樹之棚架，費用為39萬多元乙情，亦經證人
    乙○○證述無訛（見本院94年7月19日言詞辯論筆錄），是
    原告主張系爭果樹為其所種植乙情，應堪認為真實。至原告
    種植系爭果樹時雖已70幾歲，且系爭土地上之看板係以訴外
    人丙○○為聯絡人之事實，固為兩造所不爭執，然當時原告
    體力很好，且茂谷柑果樹種植後，不需要很多粗重工作，只
    要專業技巧，看板是因原告年紀關係，才以其子為聯絡人等
    情，業經證人庚○○證述在卷，尚難因此即認系爭果樹係訴
    外人丙○○所種植，是被告所辯，要無可採。
  (二)按各共有人，按其應有部分，對於共有物之全部，有使用收
    益之權。又不動產之出產物，尚未分離者，為該不動產之部
    分；有收取天然孳息權利之人，其權利存續期間內，取得與
    原物分離之孳息，民法第818條、第66條第2項、第70條第1
    項分別定有明文。查系爭土地已經各共有人約定分區使用之
    事實，業據原告陳明在卷，且為被告所不爭執，應堪認為真
    實。是依上開規定，原告基於所有權之作用，對其約定使用
    範圍之土地，自得在其上種植果樹並有收取出產物之權利。
　(三)末按第三人就執行標的物有足以排除強制執行之權利者，得
    於強制執行程序終結前，向執行法院對債權人提起異議之訴
    。強制執行法第15條前段定有明文。查原告為系爭土地共有
    人，系爭果樹為原告所種植，業如前述，則被告聲請強制執
    行系爭果樹，致原告不能為系爭土地為使用收益，自屬妨礙
    原告所有權之行使，從而，原告提起第三人異議之訴，請求
    撤銷本院93年度執字第22468號執行事件就系爭果樹所為之
    強制執行程序，為有理由，應予准許。
五、訴訟費用負擔之依據：民事訴訟法第78條。
中　　華　　民　　國　　94　　年　　8 　　月　　26　　日
                  民事第二庭    法　官　羅秀緞
以上正本係照原本作成。
如對判決上訴，應於判決送達後20日內向本院提出上訴狀。
                      　　　    書記官　楊年雄
中　　華　　民　　國　　94　　年　　8 　　月　　26　　日
